【裁判字號】    96,重上更(二),124
【裁判日期】    970415
【裁判案由】    強盜
【裁判全文】
臺灣高等法院臺中分院刑事判決   96年度重上更(二)字第124號
上  訴  人  臺灣臺中地方法院檢察署檢察官
被      告  己○○
選任辯護人  林志忠律師
            石娟娟律師
上列上訴人因被告強盜等案件，不服臺灣臺中地方法院90年度訴
字第2370號中華民國92年1月3日第一審判決（起訴案號：臺灣臺
中地方法院檢察署90年度偵字第8332號），提起上訴，經最高法
院第二次發回更審，本院判決如下：
    主  文
上訴駁回。
    理  由
一、公訴意旨略以：被告己○○與告訴人唐錦於民國（下同）八
    十八年四月間，在臺中市○○○路與大雅路某泡沫紅茶店認
    識後，竟心生不法念頭，夥同姓名、年籍不詳之成年男子三
    人（其中一名綽號「阿凱」），基於共同之犯意聯絡，事前
    策劃由被告邀約告訴人至ＰＵＢ喝酒，再佯裝酒醉要告訴人
    開車送其回家，並由綽號「阿凱」之男子及另二名不詳姓名
    年籍之男子等三人尾隨入內，偽稱是被告之男友，以強暴、
    脅迫方式，要告訴人出資做遮羞費，強劫財物，嗣於八十八
    年五月六日二十一時許，被告與告訴人至臺中市○○路之Ｍ
    ＡＬＢＲＯ  ＫＩＮＧ  ＰＵＢ喝酒，於喝完啤酒二瓶及伏
    特加調酒各一杯後，即藉口稱酒醉欲返回臺中市○○路○段
    一○九號十一樓之一租屋處，要告訴人開車送其回家，告訴
    人不覺有詐，乃開車送被告至上開住處，並思飛來之豔福，
    亟欲與被告燕好，入屋後對於被告交代房門不用鎖亦不以為
    意，急忙將外衣、長褲脫下背對門口，坐於床上等待被告梳
    洗完畢，隨後綽號「阿凱」之男子等三人即依先前約定進入
    屋內，持刀抵住告訴人脖子，並以膠帶綑綁手、腳及貼住眼
    睛、嘴巴之強暴方法控制告訴人，致使不能抗拒，並脅迫告
    訴人要交出新臺幣（下同）二十萬元之遮羞費，否則要殺掉
    他，同時為免遭識破，被告亦一同佯裝被綑綁，綽號「阿凱
    」之男子等人見告訴人長褲口袋內有皮夾一只，內有現金二
    萬七千元、美國銀行信用卡、匯豐銀行信用卡（中友卡）、
    荷蘭銀行信用卡、美國銀行提款卡、慶豐銀行提款卡、荷蘭
    銀行提款卡、大安銀行提款卡、中國農民銀行提款卡、國民
    身分證、駕駛執照、行車執照等，即共同強行取走，並以若
    不告知便殺害之方式，脅迫告訴人說出提款卡密碼，旋綽號
    「阿凱」之男子等人基於概括犯意，將強盜所得之美國銀行
    提款卡、慶豐銀行提款卡，於同年五月七日、五月十日，至
    不詳地點之提款機，輸入告訴人之提款密碼，以本行提款及
    跨行提款之方式，提領告訴人存放於上開銀行帳戶內之存款
    ，利用自動付款設備，連續分別詐領九萬五千三百元（以美
    國銀行提款卡提領）及三千元（以慶豐銀行提款卡提領），
    共計九萬八千三百元；又基於概括犯意，於同年五月七日，
    持荷蘭銀行信用卡至金來旺珠寶店，及同年五月九日，持匯
    豐銀行信用卡（中友卡）至中友百貨一樓之遠東黃金店，連
    續偽造告訴人之署押於消費簽帳單上，偽造不實簽帳單之私
    文書後，再持交各商店，主張收到貨物之意思表示而連續行
    使該偽造私文書之簽帳單，使各該商店陷於錯誤，將財物交
    付被告等人，詐購得金飾（金額分別為二萬元及六千六百八
    十三元），合計消費二萬六千六百八十三元，足以生損害於
    告訴人及發卡銀行荷蘭銀行、匯豐銀行、金來旺珠寶、遠東
    黃金等商店；復於同年五月八日，綽號「阿凱」之男子透過
    不知情之車商陳建榮之介紹，將告訴人所有車牌號碼Ａ八—
    一八四六號自用小客車，開往賴嘉正經營位於臺中縣大里市
    ○○路發車行，自稱是告訴人本人，並交付告訴人之國民身
    分證（照片為告訴人國中時所照與現況差距甚多，難以辨認
    ）、印章及行車執照取信於賴嘉正，致賴嘉正誤以為是告訴
    人本人要賣車，而出價三十萬元買下該車，雙方並簽訂汽車
    買賣合約書，由綽號「阿凱」之男子在合約書上偽造「唐錦
    」之署押一枚，足以生損害於告訴人，賴嘉正簽約後隨即又
    將車子轉賣於另名車商陳金田，並辦理過戶（陳金田最後將
    車賣給其姊陳淑力，車子並過戶於綠田機械股份有限公司名
    下，且重新領牌之號碼為Ｘ三—五一三六號），綽號「阿凱
    」之男子等人又於同年五月十日，逼迫告訴人簽寫美國銀行
    帳戶之提款單，命其打電話回家向家人稱友人將去家裡代拿
    帳戶印章，並於取得印章後盜蓋於提款單上，持向美國銀行
    臺中港分行詐領八萬五千元，嗣同日二十二時許，告訴人被
    剝奪行動自由四天後，終在臺中市○○區○○路被釋放，於
    返回河北路上址牽車時發現車子已不見，逕至警局報案，為
    警循線查獲上情，案經告訴人訴由臺中市警察局第五分局報
    告偵辦；因認被告涉犯懲治盜匪條例第五條第一項第一款之
    強盜罪、刑法第三百零二條第一項之剝奪他人行動自由罪、
    第三百三十九條之二之利用自動付款設備詐欺罪、第二百十
    六條、第二百十條之行使偽造私文書罪、第二百十七條第二
    項之盜用印章罪、第三百三十九條第一項之詐欺取財罪等罪
    嫌云云。
二、按犯罪事實應依證據認定之，無證據不得認定犯罪事實；不
    能證明被告犯罪者，應諭知無罪之判決，刑事訴訟法第一百
    五十四條第二項、第三百零一條第一項分別定有明文。次按
    認定犯罪事實所憑之證據，雖不以直接證據為限，間接證據
    亦包括在內；然無論直接或間接證據，其為訴訟上之證明，
    須於通常一般之人均不致於有所懷疑，而得確信其為真實之
    程度者，始得據為有罪之認定，倘其證明尚未達到此一程度
    ，而有合理性懷疑之存在，無從為有罪之確信時，自應為被
    告無罪之判決。況刑事訴訟法第一百六十一條第一項規定檢
    察官就被告犯罪事實，應負舉證責任，並指出證明之方法，
    因此，檢察官對於起訴之犯罪事實，應負提出證據及說服之
    實質舉證責任，倘其所提出之證據，不足為被告有罪之積極
    證明，或其指出證明之方法，無從說服法院以形成被告有罪
    之心證，基於無罪推定之原則，自亦應為被告無罪之諭知，
    最高法院著有七十六年台上字第四九八六號、九十二年台上
    字第一二八號判例意旨可資參照。
三、本件公訴意旨認被告涉有前揭之各項犯罪嫌疑，係以
  (一)事發當日被告與唐錦回到其住處時，唐錦詢問被告是否鎖門
    ，被告竟說不用鎖，顯已違常情，隔沒多久，即有「阿凱」
    等男子進入挾持唐錦，顯然早有預謀。
  (二)被告稱不認識「阿凱」之男子，然該男子持唐錦之提款單至
    美國銀行提領八萬五千元及持唐錦匯豐銀行信用卡（中友卡
    ）至中友百貨公司刷卡購物均當場被錄影機攝錄下來，經警
    翻拍成照片供本案附卷查證之用，而提示予車商陳建榮、賴
    嘉正均指認照片中之男子人即是「阿凱」，前開照片並顯示
    被告與「阿凱」之男子一同出現於中友百貨公司刷卡購物，
    且陳建榮於偵查及警訊中分別證實「阿凱」之男子曾帶一名
    女子至其車行，該名女子即是照片中與「阿凱」一同出現於
    中友百貨公司之女子（即被告），又賴嘉正於車子辦理過戶
    後，依「阿凱」之指示，將唐錦之證件、印章及尾款放於陳
    建榮處，待其自行去拿，兩日後「阿凱」聯絡陳建榮將前開
    證件、印章及尾款帶至指定地點時，出面取物之人是「阿凱
    」之女友小玉（經警提示被告之口卡照片供其指認後確定為
    被告）。綜上所述，被告辯稱不認識「阿凱」之男子顯係推
    卸之詞，其與「阿凱」之男子等人有共謀犯罪至明。
  (三)此外，復有唐錦之歷歷指訴，並經證人陳建榮、賴嘉正、林
    嘉君、陳金田、陳淑力證述綦詳，亦有唐錦之美國銀行帳戶
    被盜領明細表、美國銀行新台幣活存取款條、慶豐銀行活期
    儲蓄存款存摺明細、荷蘭銀行信用卡消費簽帳單、匯豐銀行
    信用卡繳款單各一張、汽車買賣合約書二張、照片七幀在卷
    足稽。
    等為其主要論據。
四、訊據被告己○○固坦認有前揭公訴意旨所指與告訴人唐錦同
    至其前開當時位於臺中市○○路○段一Ｏ九號十一樓之一租
    屋處，並告訴人隨即遭嗣後突然進入之三名男子控制行動自
    由等之情事，然矢口否認有公訴人指訴之上開強盜等犯行。
    其於原審及本院各次審理時辯稱其於案發前半年間，曾與自
    稱丁○即綽號「阿凱」之人交往，並將所承租之套房鑰匙交
    付丁○，交往一段期間後發現丁○很恐佈而分開，嗣因認識
    告訴人唐錦而有往來，案發當天其不知丁○是如何進入其居
    住之處所，丁○進入後其曾與之吵架並被毆打且限制行動自
    由，由於其居住之套房係一戶兩間之樓層，從電梯出來須先
    開啟大門之鑰匙才能進入二間套房之通道，因當時有一間套
    房沒人居住，因此其與告訴人開啟大門進入後將大門鎖住，
    於進入所承租之套房後才告知告訴人不必將套房之房門反鎖
    ，因已經沒有人會從大門進入了。至丁○等人如何能從大門
    進入其並不清楚，當丁○等人進入後其行動即亦受限制，不
    知丁○有無拿告訴人之東西，事後其被拘禁在不詳地點，直
    到八十八年年五月九日凌晨才被帶到重劃區釋放，釋放時丁
    ○交付其一支手機，要求保持隨時聯繫之用，到當天晚上八
    、九時許，其接到丁○打來之電話，令其到中友百貨公司，
    其因畏懼丁○之人，遂要求友人劉素年一同前往，其與劉素
    年到中友百貨公司和丁○見面，丁○稱要購物贈送向其陪罪
    ，惟其因害怕只是瀏覽並未購買，不知丁○有購物刷卡之情
    事，其對丁○之行為完全不知情，且其根本不認識陳建榮，
    也沒有到臺中市○○路向陳建榮收取售車之尾款等語。
五、查告訴人唐錦於原審審理時指稱：「當天被告己○○打電話
    給我，說她休假無聊，說有一間ＰＵＢ不錯要我載她去，是
    我去載被告，我們在ＰＵＢ有點餐點，有喝一點酒，當時我
    沒有醉，我不知道被告有無醉，我們有點調酒，被告說她有
    些醉，我就載她回去，我載她回去之後，被告說要去便利商
    店，我們進去大樓第一道門有警衛，警衛認識被告就讓我們
    進去，到第二道門要刷卡並要輸入密碼，進去電梯不用刷卡
    直接進去，出電梯後往左轉直接走到底有兩戶，被告是最裡
    面那一戶，被告帶我進去那一扇門也有鎖，有二戶前面那一
    戶有無人住，我不清楚，沒有聽到裡面有聲音。因為當天我
    眼睛被矇住，我不能判斷他們是否在演戲，我有聽到有人罵
    被告三字經，並說被告竟然在外面找男人，把他放在何處，
    之後我有聽到類似爭吵的聲音，被告提高音量說你敢打我。
    我有聽到提到一個名字，說他自己是槍擊要犯，就沒有被告
    消息，也不知道被告被押走」等語（參照原審九十年十二月
    二十四日訊問筆錄即卷(一)第四十一、四十二頁）。嗣又指訴
    ：「當天是被告己○○打電話給我，邀我到ＰＵＢ喝酒，至
    十一點多，我載她回她住處，我進到她的臥室，與她聊天之
    時，就有人衝進來，先用黑布蓋住我的頭，另有人拿類似刀
    子抵住我的脖子，之後才被他們用膠帶綑綁，感覺上好像有
    二、三個人進來，他們要我交付二十萬元遮羞費，都是拿黑
    布蓋我頭的人與我談給錢的事，我在美國銀行、匯豐銀行、
    慶豐銀行的帳戶共被盜領二十萬元，被綁架了二、三天期間
    ，只在寫提款單時，我的眼睛才被打開，之前均是被矇上的
    ，當天被綑綁時，我不確定被告是否在現場，有關車子被賣
    的事，是後來才知道」等語（原審卷(二)第二十八頁）。核與
    告訴人在警局指訴：「我大約於二十二時三十分從精誠路用
    我所有自小客車Ａ八—一八四六號載其返回河北路二段一○
    九號十一樓之一租住地，剛出電梯進入十一樓時，即被三名
    歹徒用大衣覆蓋頭部，拖進一○九號十一樓之一房內」等語
    之情節不符（偵字第二二八五七號卷第六頁反面）。又依據
    被告提出之現場照片觀之，被告之租住處，係位於十一樓電
    梯側之一戶出租公寓，內有二間套房，被告承租其中一間，
    另一間當時無人承租，換言之，該戶出租公寓僅有被告一人
    租住，則被告告知告訴人僅關閉大門之鎖，套房門不用鎖，
    安全已無虞，被告此舉應堪理解，並無突兀之處。另告訴人
    在本院更審前即九十五年度上更(一)字第一五Ｏ號一案審理時
    稱其進入後超過二十分鐘以上丁○等人才進去等語（本院九
    十五年度上更(一)字第一五Ｏ號卷第三十五頁）。被告在本院
    該次審理時也供稱其與告訴人進入房間後二人在講話，當時
    其外衣全部脫掉，只剩下胸罩、內褲，告訴人之外衣也脫掉
    ，只剩下一件內褲等語（本院九十五年度上更(一)字第一五Ｏ
    號卷第五十頁反面）。再參以告訴人在本院九十五年度上更
    (一)字第一五Ｏ號一案審理時供稱：「他們（指丁○與被告）
    剛開始吵的不是很大聲，嫌犯對被告講說為什麼跟我交往，
    為何還帶別的男人回來，接下來他們二人越吵越大聲，雙方
    就罵三字經，接下來就有第三、四人加入戰局，一起爭吵，
    加入的人是幫嫌犯那一方跟被告爭吵，後來我有聽到女方被
    打的聲音，因為她有回一句話『你為什麼打我』。我當時頭
    被矇住，我有聽到被告說你為什麼打我，應該是嫌犯有打被
    告，打完後再吵，吵完就沒有聲音」等語，並稱爭吵、吵架
    、毆打等前後約有二十分鐘（本院九十五年度上更(一)字第一
    五Ｏ號卷第一百三十頁），足見被告與告訴人係在毫無預知
    之情況下，被突然闖入之丁○等人限制行動自由，否則被告
    不可能脫掉外衣，僅剩胸罩及內褲，且不可能與丁○等人吵
    架，並遭毆打達二十分鐘之久，雖告訴人在原審供稱其因當
    天眼睛被矇住，不能判斷被告與丁○等人是否在演戲。由於
    告訴人於進入被告房間內未久，即遭人綑綁、矇住雙眼，對
    於被告之情況，處於猜測之地位，告訴人對於進入被告房間
    後，即遭人設計之情，因而懷疑被告與綽號「阿凱」即丁○
    之男子涉嫌共同設計仙人跳之詐騙手法，雖可理解，然依據
    告訴人指述之內容，並無具體事證足證被告確實有參與行搶
    、詐騙之行為，告訴人於本院前審即九十二年度上訴字第三
    六七號一案審理時亦供稱：伊不清楚是否仙人跳，亦不能判
    定被告是否有預謀云云，尚不能僅以有合理之懷疑程度，即
    認定被告之犯行。
六、次查原審依據被告之供述及證人陳建榮之證述，調閱關於六
    十五年次左右，名喚「丁○」及「陳少凱」之男子之口卡片
    ，經比對中友百貨及被告住處電梯內之錄影機所拍攝之翻拍
    照片結果，明顯不符，對於綽號「阿凱」之男子，依據現有
    事證，尚無從確認究係何人？且對於被告租住處之監視器所
    拍攝之男子影像是否為綽號「阿凱」之男子，亦無從確認，
    目前僅能確知中友百貨監視器之翻拍照片中所拍攝之男子確
    為綽號「阿凱」之男子；又由中友百貨之翻拍照片中，並無
    從確認被告與綽號「阿凱」之男子有何密切之關係，僅能獲
    知共同前往購物之情，在無法確認綽號「阿凱」之男子之前
    提下，現有事證尚不足認定被告之參與行為及程度。至被告
    在另案丙○○殺人未遂等案（臺灣彰化地方法院八十九年度
    訴字第四二一號）中，亦提及有綽號「阿凱」之人參與，然
    經本院於前審依職權調閱上開案卷及本審先後傳訊該案之相
    關人員戊○○、甲○○、丙○○、乙○○等證人，均證述對
    「阿凱」之人不甚瞭解，也不知是否叫丁○，亦無法明確回
    想是否與本案翻拍自稱丁○之「阿凱」照片之人為同一人，
    是尚無從證明該案中之「阿凱」與本案之「阿凱」係屬同一
    人。
七、至告訴人唐錦之美國銀行及慶豐銀行被以提款卡輸入密碼盜
    領之事實，並無任何證據足以證明係被告所為，則上開盜領
    明細表等資料，即不能作為被告犯罪之證據。另八十八年五
    月九日自稱丁○之人持告訴人之中友卡前往消費被發現不是
    持卡人本人而遭沒收，亦經中友百貨公司收銀員林嘉君在警
    訊中供明，雖當時被告也有在中友百貨公司與丁○同時在場
    ，有翻拍之照片足憑，然據被告辯稱，其係於八十八年五月
    九日凌晨被釋放，當時丁○交付一支王八機供其使用，要求
    隨傳隨到，其因害怕遂於被釋放後前往友人劉素年處暫住，
    到當天晚上丁○打手機要其前往中友百貨公司，其即要求劉
    素年與之同行，唯其並未購物，也不知丁○有刷卡之情形等
    語。經原審傳訊證人劉素年，法官訊以：「八十八年五月九
    日凌晨被告有無去你住處找你」時，證人答稱：「有，被告
    當日凌晨一點多打電話給我說要去我那裡，我說可以，她就
    來找我，她說她坐計程車過來的，她來的時候我看她精神不
    是很好，我問她怎麼了，她說她被她之前的男朋友綁起來，
    她現在的男朋友也被綁起來，她還被她之前的男朋友打，我
    有問她說為何會這樣，她說她也不知道，她回去之後不久就
    被綁起來，她之前的男朋友說她討客兄，後來我就跟她說去
    報警，但被告說她之前男朋友有恐嚇她不准報警，當時她很
    害怕，我也害怕，不知要如何，我看她精神不好，我叫她去
    休息，到當天晚上七點多我起來，當天是母親節，沒多久被
    告手機就響了，我問被告何事，被告說她之前男朋友打電話
    叫她去中友，我看她害怕，就與她坐程車一起去，到中友之
    後約八、九點，我之前有看過被告之前男朋友一、二次，是
    我們工作的地方，到中友百貨大門之後，被告前男朋友就到
    被告旁邊，我沒有聽到她們說什麼，很像是被告之前男朋友
    跟被告道歉，之後那個男子就帶我們到購買金飾那邊，我有
    聽到那男子跟被告講，看被告喜歡那個，會買給被告當作陪
    罪，當時我以為沒什麼事，看金飾的時候我在被告旁邊，陪
    她一起看，當時被告有說她不喜歡，我不知道那男子有無刷
    卡，因為當時我在看首飾」，經原審法官提示警卷中翻拍之
    照片並訊以：「照片男子右邊的人是否是妳」時，證人答稱
    ：「是，當時那男子並沒有對我兇，而且我認為沒事了，之
    後那男子就叫我們走了，被告就回去他家，我就回我住處」
    等語（原審卷(一)第四十四頁、四十五頁），又有翻拍之照片
    顯示被告與證人及丁○等三人一起觀看玻璃櫃內物品之情形
    屬實（偵字第二二八五七號卷第二十八頁），足見被告之辯
    解堪以採信。否則如被告與丁○共謀，彼等持告訴人之中友
    卡購物時，不可能要求不相干之證人劉素年一起前往，以自
    暴共謀犯行。參以證人劉素年在原審結證：「被害人唐錦常
    常到店裡並常買東西給被告，他們常常去逛街」等語等情（
    原審卷(一)第四十六頁），則被告若係欲盜刷告訴人之信用卡
    以詐騙財物，大可利用告訴人對其之追求及信賴，開口要求
    即可，何須大費周章強盜告訴人之信用卡再持以盜刷，何況
    從中友百貨公司監視器所拍攝之翻拍照片觀之，亦無從發現
    被告與綽號「阿凱」之男子間有何異常之舉動，是單以上開
    翻拍之照片自不能作為被告確有共同參與犯罪之證據甚明。
    此外公訴人雖依卷附金來旺珠寶店之信用卡刷卡簽帳單一紙
    （附九十年度偵字第八三三二號卷第十八頁），與告訴人唐
    錦在八十九年一月二十七日之偵訊時之指述，認被告亦有參
    與在八十八年五月七日至金來旺珠寶店盜刷告訴人荷蘭銀行
    信用卡之犯行。然查，該部分除公訴意旨所提之該次刷卡交
    易之簽帳單一紙外，並無任何其他之具體事證足資證明被告
    有何共同參與該次盜刷信用卡之情事，而告訴人唐錦在八十
    九年一月二十七日檢察官偵訊時，所供述：「（問：荷蘭銀
    行何人去刷卡的？）不知道，只看到己○○在場，另外一男
    一女我不認識，……」等語，顯係將八十八年五月九日「阿
    凱」與被告及劉素年共同前往中友百貨公司選購金飾之場景
    錯置甚明，顯不足為被告是否有參與共同至金來旺珠寶店盜
    刷告訴人唐錦荷蘭銀行信用卡之事證；在被告堅決否認有前
    往金來旺珠寶店與公訴人復未能舉其他積極事證以資證明之
    情下，顯亦難遽以認被告有共同參與該部分之犯行。
八、至證人陳建榮在警訊供證曾介紹賴嘉正向綽號「阿凱」之人
    購買告訴人所有之Ａ八—一八四六號自用小客車，阿凱於八
    十八年五月十日連絡其將尾款三萬元及證件、印章帶到臺中
    市○○路與昌平路口，約當晚八時許，由一位阿凱的女友「
    小玉」前來拿取，經警方提供被告之口卡供證人陳建榮指認
    ，證人陳建榮答稱：「確定是己○○本人」，嗣在檢察官偵
    查中也證述：「男的是阿凱我可以確認，女的是阿凱帶去我
    那裡的，但本名是否叫己○○，我不確定」等語，惟在原審
    時證人陳建榮結證：「在賣車之前一年多，我曾見過被告己
    ○○，他們是男女朋友關係，之後就不曾再見過被告己○○
    ，一直到車子辦過戶，我朋友賴嘉正均以為原車主就是阿凱
    ，當時阿凱從事何工作，我不清楚，警詢中所述均是實在的
    ，談好買車條件之後，賴嘉正託我拿尾款、身分證交給阿凱
    ，阿凱電話中叫人來跟我拿證件，可確定當時是有一個人來
    向我拿這些資料，是哪個人，因時間已久，已忘了，我受託
    交證件時很短暫，交了證件之後，我就離開，在此之前，我
    只有見過被告二次，且時間距離案發已經一年多了，因事隔
    已久，至今我已不太能確認是否即為目前在庭上之被告」等
    語，經原審法官提示八十八年度偵字第二二八五七號卷第二
    十七頁照片供其指認，證人陳建榮證稱：「照片中的人跟我
    認識的小玉不太像，印象中小玉很瘦，而被告所提出之國民
    身分證上之照片，也跟我印象中的小玉不像，在本案之前阿
    凱的女朋友叫什麼名字，我真的不曉得，我是接到起訴書後
    ，才知道有小玉之人」等語（原審卷(二)第五十五、五十六頁
    ）。嗣在本院更審前即九十二年度上訴字第三六七號一案審
    理時由證人當庭指認被告時，證人陳建榮供稱：「這個上次
    開庭我就指認過了，當時是女的去拿的，現在我不太認得出
    來，依當庭這位被告就體態來講，我認為不是她」等語。經
    法官訊以：「你以前有無見過被告」時，證人答：「沒有」
    ，法官提示八十八年度偵字第二二八五七號卷第三十四頁被
    告口卡片並訊以：「口卡片就是這個被告，你認得出來嗎？
    」一情，證人陳建榮答：「我在地院時指認的那個女孩當時
    懷孕，拿錢時是沒有，當時是陳少凱以電話連絡的，我現在
    不敢亂講」等語，法官再提示同上偵查卷第二十七頁之彩色
    照片，證人答稱：「這個男的是陳少凱，女的是他女朋友，
    也就是帶去我那裡的女朋友」等語，法官再訊以：「該照片
    中的女的，是否你交賣車子尾款給她及唐錦身分證的人？」
    ，證人答稱：「我真的記不起來，因為我車子只有停一下就
    走了，但我可以確定這個照片的女的，是陳少凱的女朋友」
    等語，法官復訊以：「向你拿錢及唐錦身分證的人是否是陳
    少凱的女友」一情，證人答稱：「這個我不能確定，因為當
    時天色已晚，時間又只有一下子而已」等語，法官又訊以：
    「誰與你聯絡交錢的時間、地點？」，證人答稱：「陳少凱
    ，他有說會叫一個女的出來拿，他沒有說那個女的與他何關
    係，只有說那個女的叫什麼綽號，我忘記了，當時我坐在車
    子裡面，那個女的來只問我是否叫陳建榮，我說是，我就交
    給他了」等語（本院九十二年度上訴字第三六七號卷七十七
    至八十二頁）。可見陳建榮之指認，前後供述不一，其指認
    之正確性已令人質疑，雖陳建榮在警訊中證述：「當時約晚
    上二十時，阿凱的女友小玉前來向我拿取」等語，並指認被
    告口卡，確定是己○○本人，然在原審又證述：「因事隔已
    久，至今我已不太能確認是否即為目前在庭上之被告」等語
    ，到本院前審即九十二年度上訴字第三六七號一案審理時證
    人又稱：「現在我不太認得出來，依當庭這位被告，就體態
    來講，我認為不是她」等語，經法官訊以：「那這口卡片上
    的女性，現在看起來是否是庭上這位被告？」，證人答稱：
    「現在看起來就有七、八分像了」等語，有該次審判筆錄之
    記載足憑。既然證人在原審當庭指認時已經不太能確認取款
    之人即為被告，到本院前審又稱就體態來講，取款之人不是
    被告，為何法官再訊問時，就能說已有七、八分像了，同一
    天之證詞差異甚大，其供詞之真實性已有可疑。參以法官接
    著訊問：「向你拿錢及唐錦身分證的人是否是陳少凱的女友
    」一情時，證人又稱：「這個我不能確定，因為當時天色已
    晚，時間又只有一下子而已」等語，則證人又不能確定去取
    尾款之人即係阿凱之女友，足見是否被告去取款，證人所供
    不一，已難採信。且對犯罪嫌疑人之指認，應以多人或複數
    之照片供證人指認，始能確信其指認之真實性，本件警詢中
    僅以被告之口卡且非最近之照片供證人指認，其指認之程序
    即有瑕疵，尚難以之作為被告犯罪之證據，何況被告始終否
    認有去拿尾款之情事，自不能以證人陳建榮上開前後不一且
    不明確之證詞，而認被告有與阿凱即丁○共同參與盜賣告訴
    人汽車之犯行。再參以證人陳建榮在警訊中供稱其介紹賴嘉
    正與阿凱購車之成交價為二十一萬元（偵字第二二八五七號
    第十二頁反面），而賴嘉正在警訊中則供稱係以三十萬元成
    交（同上卷第十五頁反面），二人所供之價錢不符，且賴嘉
    正在警詢中供稱：「當初陳建榮有告知我，他的友人即是車
    主唐錦本人」（同上卷第十七頁反面），然出售小客車之人
    係綽號阿凱之人而非唐錦本人，可知陳建榮供詞之真實性令
    人質疑。佐以證人賴嘉正於原審審理時證稱：「我不認識在
    庭被告，也沒有見過她。這輛車號Ａ八—一八四六號是在八
    十八年五月八日下午四時左右，透過陳建榮介紹一名自稱是
    『唐錦』之男子，當時拿身分證及車籍資料給我，身分證是
    唐錦，賣車給我的人，我不知道他的真實姓名，照片上的人
    很像牽車來賣我的人，我也問過陳建榮，陳建榮說來賣車的
    人，就是車主，我有拿身分證核對，照片上是國中時的照片
    ，與牽車的人很像」等語（參照原審九十一年十一月十九日
    訊問筆錄），證人陳建榮介紹綽號「阿凱」之男子賣車與證
    人賴嘉正之時，既已明知綽號「阿凱」之男子並非原車主，
    何以未誠實告知證人賴嘉正，以致證人賴嘉正誤認綽號「阿
    凱」之男子即為告訴人唐錦本人，證人陳建榮之行為，更係
    啟人疑竇。是綜合上揭證人陳建榮與賴嘉正之指證內容（包
    含其等二人對相關照片與被告本人當場之指認），顯亦不足
    以逕為被告確有共同參與「阿凱」盜賣告訴人汽車犯行之認
    定甚明。
九、綜上所述，依據現有事證，主要係顯示綽號「阿凱」之男子
    ，確有夥同另二名不詳、姓名年籍之男子行搶告訴人之財物
    ，冒名盜刷告訴人之信用卡，利用提款機盜領告訴人之存款
    ，擅自出售告訴人之自小客車，並剝奪告訴人之行動自由等
    情，惟對於被告與綽號「阿凱」之男子如何為共同之犯意聯
    絡及行為分擔，僅有中友百貨之翻拍照片及證人陳建榮之指
    認，惟中友百貨之翻拍照片僅能證明被告與綽號「阿凱」之
    男子共同前往中友百貨購物之情，並無其他佐證足以說明被
    告與綽號「阿凱」之男子間有何關連性及被告之涉案程度，
    而被告之前往中友百貨與丁○即綽號「阿凱」之男子見面，
    係接獲電話後畏懼，在不得已之情況下與友人劉素年一同前
    往，業已詳述如前；另有關證人陳建榮指認之真實性及其供
    詞之可信性均有可疑，亦已詳述如上。此外，復查無其他積
    極證據足以證明被告有何共同強盜、詐欺、偽造文書、妨害
    自由等犯行，即不能證明被告犯罪，原審因認被告犯罪行為
    不能證明，而諭知無罪之判決，核無不合。檢察官上訴意旨
    ，猶執前詞認被告有參與本件之犯行，指摘原判決不當，為
    無理由，應予駁回。
十、據上論斷，應依刑事訴訟法第368條判決如主文。
本案經檢察官庚○○到庭執行職務。
中    華    民    國    97    年     4    月    15    日
            刑事第一庭  審判長法  官  陳  紀  綱
                              法  官  姚  勳  昌
                              法  官  張  智  雄
上列正本證明與原本無異。
檢察官得上訴。
如不服本判決應於收受送達後十日內向本院提出上訴書狀，其未
敘述上訴之理由者並得於提起上訴後十日內向本院補提理由書（
均須按他造當事人之人數附繕本）。
                              書記官  謝  雅  惠
中    華    民    國    97    年    4    月      18    日


司法院資訊處製作；財團法人民間司法改革基金會備份。
